臺灣彰化地方法院刑事判決　　　　　　　 96年度易字第197號
公　訴　人　臺灣彰化地方法院檢察署檢察官
被　　　告　甲○○
上列被告因妨害公務等案件，經檢察官提起公訴（96年度偵字第
145 號），本院判決如下：
    主    文
甲○○服用酒類，不能安全駕駛動力交通工具而駕駛，處有期徒
刑肆月，如易科罰金，以新臺幣壹仟元折算壹日；又於公務員依
法執行職務時，當場侮辱，處拘役拾日，如易科罰金，以新臺
幣壹仟元折算壹日；又對於公務員依法執行職務時，施強暴，處
有期徒刑月，如易科罰金，以新臺幣壹仟元折算壹日。應執行
有期徒刑陸月及拘役拾日，如易科罰金，均以新臺幣壹仟元折
算壹日。
    事    實
一、甲○○明知飲酒後不得駕駛動力交通工具，於民國95年12月
    22 日 晚上8 時迄9 時30分許，在友人位於彰化縣二林鎮之
    住處飲用二杯高梁酒後，已達不能安全駕駛動力交通工具之
    程度，竟仍駕駛車牌號碼PG-9507 號自小客車欲返家，嗣於
    同晚9 時41分行駛至彰化縣二林鎮○○路416 號之「慶銘水
    電行」前時，適有彰化縣警察局芳苑分局（下稱芳苑分局）
    員警閻百川、謝金成等人在該處執行酒測攔檢勤務，因甲○
    ○車行速度明顯較慢而為執勤員警攔停，並以酒精測試棒測
    得甲○○之呼氣有酒精成分，經員警詢問伊是否有飲酒，甲
    ○○答以有喝一點酒，乃由謝金成以呼氣酒精濃度測試器對
    伊施以呼氣酒精濃度測試，而測得伊呼氣酒精濃度達每公升
    0.79毫克，顯然已達到不能安全駕駛之程度。閻百川、謝金
    成因發現甲○○酒醉駕車（但未達心神喪失或精神耗弱之程
    度）已涉及公共危險罪嫌，乃加以逮捕，並由謝金成駕駛巡
    邏車與閻百川（坐於右前座）一起帶同甲○○（坐於後座）
    欲返回芳苑分局草湖派出所製作筆錄，途中甲○○因在巡邏
    車上一直拜託閻百川、謝金成二人放伊一馬，均未獲回應，
    又聽聞閻百川表示依伊之酒精濃度應送法院處理等語，情緒
    乃轉趨激動，除一再表示不過是喝一點酒而已，有必要送法
    院嗎等語及不斷叫囂外，並基於對於依法執行職務之公務員
    當場侮辱之犯意，在該巡邏車內，接續以「幹你娘」等貶抑
    、羞辱他人人格之言語，當場辱罵正在執行警察勤務之員警
    閻百川、謝金成二人多次；閻百川見狀，遂要求甲○○安靜
    ，並告知一切依法辦理等語，甲○○聞訊後，竟另基於妨害
    公務之犯意，以臺語表示「咁真的要這樣嗎？」，且突自後
    座以徒手繞過前座之椅背，環住坐於前座之閻百川而勒住其
    脖子，謝金成見狀，除立即呼叫線上警網支援外，隨即停車
    ，下車至閻百川處協助閻百川將甲○○之手拉開，閻百川及
    謝金成二人並隨即將甲○○拉出巡邏車外欲上手銬，然甲○
    ○仍不願就範，不斷反抗，與渠二人發生扭打，而以上開方
    式對執行職務之員警施以強暴行為；甲○○後雖經制服，但
    已造成閻百川頸部勒傷、右膝擦傷之傷害（未據告訴而未經
    起訴），而甲○○自己亦受有頭部外傷合併頭皮撕裂傷之傷
    害（未據告訴）。嗣支援警力趕到，乃先將甲○○與閻百川
    送醫包紮，再將甲○○帶回芳苑分局芳苑派出所製作筆錄。
二、案經彰化縣警察局芳苑分局報告臺灣彰化地方法院檢察署檢
    察官偵查起訴。
    理   由
壹、證據能力部分：
    本案下揭全部卷證所涵括之供述證據及非供述證據，經本院
    依法踐行調查證據程序，公訴人及被告均不爭執各該證據之
    證據能力，且亦查無依法應排除其證據能力之情形，是後述
    所引用證據之證據能力均無疑義，合先敘明。
貳、認定犯罪事實之理由及論罪：
一、訊據被告甲○○固不否認有飲用酒類後不能安全駕駛動力交
    通工具而駕駛之犯行，及於上揭時、地因酒後駕車為員警攔
    檢後，由員警閻百川、謝金成以巡邏車帶伊欲回警局，及嗣
    於製作筆錄時伊自己及員警閻百川受傷之事實（參本院96年
    3 月5 日審判筆錄【嗣改行準備程序】第3-5 頁，96年5 月
    3 日審判筆錄第13、14頁），惟矢口否認有何侮辱公務員及
    妨害公務之犯行，辯稱：伊因已喝醉了，所以上巡邏車後發
    生的事都不清楚，伊不知道有無辱罵閻百川、謝金成「幹你
    娘」等三字經之穢語，也不清楚有無勒住閻百川的脖子及與
    閻百川、謝金成扭打，嗣後來製作筆錄時較清醒了，才發現
    受傷之事云云。
二、經查：
  (一)服用酒類，不能安全駕駛動力交通工具而駕駛罪：
    1.上揭此部分之犯罪事實，業據被告迭於警詢、偵查及本院
      審理時坦承不諱，並經證人閻百川、謝金成證述明確，而
      被告經警對伊施以呼氣酒精濃度測試，測得被告呼氣所含
      酒精濃度達每公升0.79毫克，復有呼氣所含酒精濃度測試
      單1 紙附卷可稽。
    2.按人體之呼氣酒精濃度達每公升0.25毫克時，將有輕度協
      調功能降低之症狀，呼氣酒精濃度達每公升0.5 毫克時，
      則有反應較慢、感覺降低及影響駕駛之情形，至於酒精濃
      度達每公升0.75毫克以上時，則會有思考、個性行為改變
      之酒精中毒症狀之情形，此業經行政院國軍退除役官兵輔
      導委員會臺北榮民總醫院88年8 月5 日（88）北總內字第
      26868 號函說明明確，且汽車駕駛人飲酒後其呼氣中酒精
      濃度如已達於每公升0.55毫克，其肇事率為一般未飲酒者
      之10倍，如呼氣中酒精濃度如已達於每公升0.75毫克，其
      肇事率為一般未飲酒者之25倍，法務部於88年5 月10日亦
      邀集司法院刑事廳、交通部、行政院衛生署、內政部警政
      署及中央警察大學等相關單位決議，並參酌美國加州運輸
      部交通安全局所實驗之結果，以呼氣酒精濃度逾每公升0.
      55毫克時，即得認為不能安全駕駛為認定標準，蓋因由美
      國、德國及日本等國家所進行之酒精濃度與精神狀態之測
      試實驗，呼氣中酒精濃度達每公升0.55毫克時，就人之生
      理方面，已產生視覺反應遲鈍、影像不能集中、同時不能
      看清前方路況及車旁照後鏡等狀況，其駕駛能力已受有影
      響，其肇事率已為一般正常人之10倍，足徵此項認定標準
      ，依一般社會通念，客觀上足以認定已達不能安全駕駛之
      程度，意識不明等情狀。查被告於上揭時、地為警攔檢測
      得之呼氣酒精濃度已達每公升0.79毫克，且被告亦自承當
      時駕車之注意力及反應力均已變差（參本院96年3 月5 日
      審判筆錄第3 、4 頁），互核證人閻百川於本院結證稱：
      當時因被告之行車速度比較慢，所以加以攔檢等語（參本
      院96年5 月3 日審判筆錄5 頁），足徵被告之駕駛行為確
      實已受酒精作用影響。是被告因飲酒致注意力及反應力變
      差，而達不能安全駕駛動力交通工具之程度甚明。
    3.綜上，本案上開被告服用酒類，不能安全駕駛動力交通工
      具而駕駛之犯行事證明確，被告犯此一公共危險罪，至堪
      認定，應依法論科。
  (二)侮辱公務員罪及妨害公務罪：
    1.被告於員警閻百川及謝金成帶同伊欲返回警局製作筆錄時
      ，在巡邏車上因求情不成，乃以「幹你娘」等足以貶抑、
      羞辱他人人格之三字經辱罵閻百川及謝金成，嗣又因閻百
      川表示一切依法處理，而再動手勒住閻百川之脖子，並與
      閻百川及謝金成二人發生扭打，致閻百川受有頸部勒傷、
      右膝擦傷之傷害，而被告自己亦受有頭部外傷合併頭皮撕
      裂傷之傷害等情，業據證人閻百川及謝金成於偵查及本院
      審理中證述明確，且互核相符（參96年度偵字第145 號卷
      第13-15 頁、本院96年5 月3 日審判筆錄第4-10頁），並
      有財團法人彰化基督教醫院二林分院診斷書影本2 份在卷
      足憑。則本院審酌證人閻百川及謝金成僅是執行酒測勤務
      ，偶然攔檢被告，而於發現被告涉及公共危險罪嫌後，始
      著手處理被告所涉公共危險罪嫌之員警，又無證據顯示證
      人與被告有何嫌隙而有故意誣陷之情，且二位證人證述不
      但互核相符，亦與上開診斷證明書所載相符等情，認證人
      上揭證述均應堪採信。
    2.又被告係因酒後駕車為警攔檢並測得呼氣酒精濃度達每公
      升0.79毫克後，遭執勤員警閻百川及謝金成當場逮捕，並
      於帶上巡邏車欲返回警局製作筆錄時，對當時正在執行押
      解職務之員警閻百川及謝金成當場以三字經侮辱及為上揭
      強暴行為，自屬對依法執行職務之公務員當場侮辱及對於
      公務員依法執行職務時施強暴無疑。
    3.至被告雖以前詞置辯，惟：證人閻百川於本院審理時結證
      稱：被告剛上巡邏車時，除求情外，還蠻配合的，當時伊
      有表示我們警察只會攔伊，都不攔後面的車，只會欺負伊
      這種人等語；在其與被告對話的過程中，被告都可正常對
      答，不會有口吃，說話不清楚的狀況，雖然被告之酒測值
      還蠻高的，但其覺得被告的意識還蠻正常的，是一直到後
      來從醫院要返回警局製作筆錄時，被告才在車上睡著等語
      ；另證人謝金成於本院審理中亦結證稱：雖然被告最後被
      帶回到警局製作筆錄時好像很想睡覺，但伊於被其與閻百
      川帶上警車迄與其二人發生衝突時，意識並無不清楚之狀
      況；被告是自己走上警車的，當時伊也無走路不穩之情況
      ，被告在車上講話也都很清楚，沒有含糊不清、聽不清楚
      的情形等語（參本院96年5 月3 日審判筆錄第5-11頁）；
      參以被告對當日飲酒、駕車、遭攔檢及乘上巡邏車之經過
      均可確認無誤，並可補充為警攔檢時伊車上另有載人，但
      沒有與伊一起乘上警車，警察讓那個人先走乙事（參同上
      審判筆錄第13頁），卻唯獨對隨後在巡邏車上所發生之事
      全部遺忘而不復記憶等情，足徵被告對當時發生之事均有
      認識並有記憶，僅係有意隱瞞在巡邏車上所為之犯行而佯
      稱因酒醉而不復記憶，亦不清楚云云。是本院審酌上情，
      認以被告所測得之酒精濃度及上開行止狀態，伊於案發時
      之精神及意識狀態應仍清楚，尚無酒醉而達無法自制、不
      知所為之程度，被告辯稱伊不記得是否辱罵員警及對員警
      施強暴云云，顯係事後卸責之詞，不足採信。
    4.綜上，本案上開被告侮辱公務員及妨害公務之犯行，事證
      均已臻明確，被告侮辱公務員罪及妨害公務罪亦堪認定，
      均應依法論科。
三、論罪科刑：
  (一)核被告甲○○所為，係犯刑法第185 條之3 之服用酒類，不
    能安全駕駛動力交通工具而駕駛罪、第140 條第1 項前段之
    侮辱公務員罪及第135 條第1 項之對於執行職務公務員施強
    暴罪。（因被告侮辱閻百川及謝金成之地點係在密閉之警用
    巡邏車內，且當時僅除被告外，僅2人在場，尚與公然有間
    ，應無公然侮辱罪之適用，附此敘明）。
  (二)按數行為於同時同地或密切接近之時地實施，侵害同一之法
    益，各行為之獨立性極為薄弱，依一般社會健全觀念，在時
    間差距上，難以強行分開，在刑法評價上，以視為數個舉動
    之接續施行，合為包括之一行為予以評價，較為合理，即屬
    接續犯，而為包括之一罪（最高法院86年臺上字第3295號判
    例意旨參照）；又按刑法第140 條侮辱公務員罪，屬妨害國
    家公務之執行，為侵害國家法益，並非侵害個人法益之犯罪
    ，如對於公務員二人以上依法執行職務時，當場侮辱，仍屬
    一罪，並無刑法第55條所謂「想像競合犯」之法例適用（最
    高法院85年度臺非字第238 號判決意旨參照）。是本案被告
    上揭侮辱公務員行為，雖同時侮辱閻百川及謝金成二人，但
    被害者仍屬國家單一法益，又上揭侮辱行為係於密切接近之
    時地實施，侵害同一之國家法益，各行為之獨立性極為薄弱
    ，依據上開說明，顯係基於同一侮辱公務員犯意下之接續行
    為，應為接續犯。
  (三)又被告於警員依法執行職務時，所為上開妨害公務之勒頸及
    與員警扭打之強暴行為，係基於一個妨害公務之犯意而為，
    其數行為於密切接近之時地實施，侵害同一之國家法益，各
    行為之獨立性極為薄弱，依一般社會健全觀念，在時間差距
    上，難以強行分開，在刑法評價上，顯係基於同一妨害公務
    犯意下之接續行為，合為包括之一行為予以評價，較為合理
    ，亦應屬接續犯。
  (四)再公訴人起訴書犯罪事實欄雖未記載被告在勒頸後下車迄遭
    員警銬上手銬間，因反抗閻百川及謝金成而與渠二人扭打之
    妨害公務犯行，惟被告此部分犯行與經檢察官起訴部分具有
    接續犯之實質上一罪關係，為起訴效力所及，本院自應併予
    審理。
  (五)被告所犯上開三罪間，行為互殊，犯意各別，罪名有異，應
    予分論併罰。
  (六)至被告雖係於飲酒後始犯本案上開侮辱公務員及妨害公務犯
    行，惟依上揭被告當時之酒醉程度，伊實仍知自己所為何事
    已如上述，顯尚未達致不能辨識其行為違法及致其辨識行為
    違法或依其辨識而行為之能力顯著減低之程度，是自無刑法
    第19條不罰或減輕刑罰之適用，附此敘明。
  (七)爰審酌被告無視於政府因駕駛人酒後駕車肇事機率大增，常
    會造成其他用路人不可彌補之傷害，而一再宣導不要酒後駕
    車之政令宣導，仍於酒後呼氣酒精濃度已達每公升0.79毫克
    之情況下，在道路上駕車，顯不尊重他人及自己之生命，竟
    又於因酒醉駕車為警查獲後，對於正在執行警察職務之員警
    ，當場辱罵，並施以強暴行為，對國家公權力之執行所生危
    害非輕；再參酌被告除曾因賭博案件經法院判處罰金新臺幣
    2,000 元外，並無其他前科，素行尚稱良好，有臺灣高等法
    院被告前案紀錄表1 紙在卷可按，及其犯罪之動機、目的、
    手段、犯罪後雖坦承公共危險犯行，但猶飾詞藉口酒醉、不
    復記憶以否認侮辱公務員及妨害公務之犯行，難認已知自省
    、悔悟等一切情狀，分別量處如主文所示之刑及定其應執行
    刑，並均諭知易科罰金之折算標準，以示懲儆。至公訴人雖
    以被告犯後態度不佳，毫無悔意為由，請求量處應執行刑有
    期徒刑1 年2 月，惟本院斟酌上情，認量處如主文所示之刑
    ，應已足懲被告之犯行，並可使被告記取教訓而避免再犯，
    併此敘明。
據上論斷，應依刑事訴訟法第299 條第1 項，刑法第185 條之3
、第140 條第1 項、第135 條第1 項、第51條第5 款、第41條第
1 項前段，刑法施行法第1 條之1 ，判決如主文。
本案經檢察官高如應到庭執行職務。
中　　華　　民　　國　　96　　年　　5 　　月　　17　　日
                  刑事第四庭    審判長法  官  周淡怡
                                      法  官  周莉菁
                                      法  官  吳永梁
以上正本證明與原本無異。
如不服本判決，應於判決送達後10日內，向本院提出上訴狀（須
附繕本）。
告訴人或被害人對於判決如有不服具備理由請求檢察官上訴者，
其上訴期間之計算係以檢察官收受判決正本之日期為準。
中　　華　　民　　國　　96　　年　　5　　 月　　21　　日
                                      書記官  陳美敏
附錄本案論罪科刑法條全文
中華民國刑法第135條
對於公務員依法執行職務時，施強暴脅迫者，處3 年以下有期徒
刑、拘役或3 百元以下罰金。
意圖使公務員執行一定之職務或妨害其依法執行一定之職務或使
公務員辭職，而施強暴脅迫者，亦同。
犯前二項之罪，因而致公務員於死者，處無期徒刑或7 年以上有
期徒刑；致重傷者，處3 年以上、10年以下有期徒刑。
中華民國刑法第140條
於公務員依法執行職務時，當場侮辱，或對於其依法執行之職務
公然侮辱者，處6 月以下有期徒刑、拘役或1 百元以下罰金。
對於公署公然侮辱者亦同。
刑法第185條之3：
服用毒品、麻醉藥品、酒類或其他相類之物，不能安全駕駛動力
交通工具而駕駛者，處1年以下有期徒刑、拘役或3萬元以下罰金
。
